臺灣臺北地方法院交通事件裁定　　　　100年度交聲字第810號
原處分機關　臺北市交通事件裁決所
異議人即
受處分人　　鄭建發
上列受處分人因違反道路交通管理處罰條例案件，對於台北市交
通事件裁決所所為之處分（原處分：北市裁催字第裁22-A1A1447
55號），聲明異議，本院裁定如下：
    主  文
原處分撤銷。
鄭建發不罰。
    理  由
一、原處分意旨略以：本件異議人即受處分人（下稱受處分人）
    鄭建發於民國99年10月13日上午10時40分許，騎乘車牌號碼
    LDT-328 重型機車，沿臺北市○○路○ 段行駛時，因由南向
    北橫越道路而在劃有分向限制線路迴車而與同段西向東行駛
    第1 車道之車輛碰撞而肇事，經臺北市政府警察局交通警察
    大隊警員依違反道路交通管理處罰條例第49條第2 款之規定
    開單舉發，嗣經原處分機關臺北市交通事件裁決所認受處分
    人上開違規事實無訛，而依道路交通管理處罰條例第49條第
    2 款、第63條第1 項（漏載第1 款）之規定，於100 年4 月
    6 日，以北市裁催字第裁22-A1A144755號裁決書裁處受處分
    人罰鍰新臺幣（下同）1 千2 百元及記違規點數1 點。
二、聲明異議意旨略以：受處分人並無迴轉之事，受處分人當時
    駕車由西往東之方向直行欲迴轉而尚未迴轉前即遭後方來車
    重撞，為此，聲明異議等語。
三、按法院受理交通事件，準用刑事訴訟法之規定，道路交通管
    理處罰條例第89前段定有明文；次按犯罪事實應依證據認定
    之，無證據不得認定犯罪事實，如不能證明被告犯罪，應諭
    知無罪之判決，刑事訴訟法第154 條第2 項、第300 條第1
    項前段定有明文，且認定犯罪事實所憑之證據，雖不以直接
    證據為限，間接證據亦包括在內，然而無論直接或間接證據
    ，其為訴訟上之證明，須於通常一般之人均不致有所懷疑，
    而得確信其為真實之程度者，始得據為有罪之認定，倘其證
    明尚未達到此一程度，而有合理之懷疑存在以致事實審法院
    無從取得有罪之確信時，即應由法院為諭知被告無罪之判決
    （最高法院76年台上字第4986號判例意旨可供參照），此於
    法院審理受處分人違反道路交通管理處罰條例案件時亦有其
    適用。又按汽車駕駛人在設有禁止迴車標誌或禁止左轉路段
    迴車者，處新臺幣600 元以上1,800 元以下罰鍰，並記違規
    點數1 點道路交通管理處條例第49條第2 款、第3 款、第63
    條第1 項第1 款固分別定有明文。然而，違反行政秩序之未
    遂行為，因尚未完全實現違反秩序之構成要件，且其可非難
    性，亦較既遂輕微，況一般並不視為對被保護法益具有值得
    注意之危險，又縱使行政秩序罰，著重行政目的之達成，但
    亦無法完全忽視既遂與未遂在其反社會性、可非難性及可罰
    性上之差異，故違反行政秩序之未遂行為，除法律有明文規
    定者外，原則上應不得加以處罰。
四、經查：
（一）證人南港交通分隊警員即現場圖製作人蔡旻佐到庭具結證
      述：本件車禍發生地點在南港路1 段1 、2 車道間，而往
      前的十字路口處沒有待轉區，機車若要左轉，可以騎至第
      1 車道後，在綠燈情況下左轉等語（見本院100 年度交聲
      字第810 號卷第28頁反面至第29頁），又按汽車（含機器
      腳踏車）左轉彎時，應距交岔路口30公尺前顯示方向燈或
      手勢，換入內側車道或左轉車道，行至交岔路口中心處左
      轉，並不得占用來車道搶先左轉，此有道路交通安全規則
      第102 條第1 項第5 款規定至明，而本件肇事地點約距離
      路口停止線24公尺，又第1 至4 車道之間僅劃有白色車道
      線，此有證人即本件交通事故初步分析研判表製作人姚富
      春之具結證言（見同上卷第29頁）在卷可憑，並有交通事
      故黏貼紀錄表1 張、監視器翻拍畫面4 幀（見同上卷第43
      頁、第51 頁 至52頁）在卷可證，堪認受處分人騎車自第
      4 車道進入第1 車道之變換車道而欲迴車左轉之行為尚無
      交通違規之虞。
（二）證人姚富春到庭雖具結證稱：比對二車碰撞點，機車是左
      側車身，自小客車（駕駛人吳擇思）是前車頭，而通常變
      換車道所造成的撞擊點都會是側撞車身，故研判受處分人
      如未被撞倒，就會在距離路口停止線約24公尺遠之設有雙
      黃線路段回車等語（見同上卷第29頁反面至第30頁），並
      有交通事故初步分析研判表、交通事故補充資料表、道路
      交通事故現場圖、吳擇思之交通事故談話紀錄表各1 紙（
      見同上卷第12頁至第14頁、第37頁）在卷可稽，受處分並
      不爭執其有要迴車（左轉）之情，惟否認證人姚春富前開
      所證述之情節，辯稱：我當日從第4 車道進入第1 車道要
      到前面路口左轉，我的車就從後面被撞到，車牌都掉了，
      我被撞到後，我人飛出去，機車倒地刮地造成機車左側受
      損等語（見同上卷第28頁反面、第29頁反面至第30頁），
      參以監視器翻拍畫面所示，受處分人確有騎車自第2 車道
      靠左進入第1 車道，後方並無來車，受處分人進入第1 車
      道尚未至該車道中央、距前方路口約第3 個白色車道線處
      即與後方來車發生碰撞，後方來車往右轉至第2 車道，受
      處分人所駕機車在第1 車道倒地等情，此有前開監視器翻
      拍畫面4 幀（見同上卷第51頁至第52頁）可憑。又稽之受
      處分人車尾有明顯遭撞損致車尾之車牌暨車燈、擋泥板均
      脫落、左踏板下方板子破損、左側後方引擎蓋外殼暨上方
      板子有刮痕後並無破損脫落等情，後方來車之車頭前方保
      險桿呈內凹狀，此有卷附照片14幀（見同上卷第44頁至第
      50 頁 ）可佐，從而，依碰撞地點係在第1 車道上，並以
      2 車毀損狀況觀之，後方來車應係撞擊受處分人車身後方
      之點撞擊而非撞擊車身左側面之面撞擊，否則後方來車之
      車身前方保險桿應不致於呈大幅度之內凹狀，是研判受處
      分人騎乘機車至第1 車道之際，受處分人係駕車朝西往東
      而偏左行駛，尚未迴車左轉即遭後方來車撞擊之情應屬可
      採信，受處分人所辯：我欲至前方路口左轉等語，應非臨
      訟飾卸之詞，顯見受處分人於肇事時，雖已騎車自第4 車
      道進入第1 車道之變換車道而欲迴車左轉，然其尚未完成
      實行行為，即因車禍而未發生跨越分向限制線之結果，故
      本件受處分人駕駛機車不遵守標線指示之行為，經核仍屬
      未遂階段，是亦難認受處分人業有違反上述道路交通安全
      規則之情事。從而，本件受處分人違反道路交通管理處罰
      條例第49條第2 款之汽車駕駛人迴轉時，不依標線指示之
      行為，經核仍屬未遂階段，參照前述說明，受處分人此部
      分之駕駛行為，尚難據道路交管理處罰條例第49條第2 款
      、第63條第1 項第1 款之規定加以處罰。
（三）另按汽車左轉、迴車前，均應顯示左轉燈光或手勢，且迴
      車前應看清無來往車輛，並注意行人通過，始得迴轉，道
      路交通安全規則第102 條第1 項第5 款、第106 條第5 款
      均定有明文。本案依卷附監視器畫面視之，尚無法遽認受
      處分人騎車自第4 車道進入第1 車道欲至前方路口迴車左
      轉時並無顯示左轉燈光或手勢等情，而受處分人已自承：
      有回頭看無來車，路口處西往東是紅燈，伊車慢慢靠左等
      情，此有卷附之交通事故談話紀錄表1 張、監視器翻拍畫
      面1 幀可查（見同上卷第39頁、第51頁），是堪認受處分
      人騎車自第2 車道偏左至第1 車道之際確有注意後方來車
      狀況外，並無其他積極證據足認受處分人有未依前開條文
      規定顯示左轉燈光或手勢之情，依前開說明，自尚難遽為
      受處分人不利之認定而認受處分人未開啟左轉燈光或手勢
      等情，在此說明。
五、綜上，足認受處分人該車車身並非已轉正朝南往北行駛，且
    該車在尚未越過雙黃線之際，即在第1 車道上與後方吳擇思
    所駕車輛發生碰撞，復無其他積極證據可資證明當時受處分
    人有何違規情事，是受處分人既尚無騎車越過道路中央之雙
    黃線至對向車道之情，自無從僅以受處分人騎車自第2 車道
    進入第1 車道、監視器所示之該車行駛路線、該2 車撞擊地
    點左側即鄰近雙黃線等情，即逕行認定受處分人已有違規迴
    轉之行為。是原處分機關認受處分人於上揭時地有在劃有分
    向限制線路（雙黃線）迴車之違規行為，即難謂有據，故原
    處分機關依道路交通管理處罰條例第49條第2 款、第63條第
    1 項第1 款之規定，裁處受處分人罰鍰1,200 元，並記違規
    點數1 點，即難謂適法。受處分人前開異議有理由，自應由
    本院將原處分撤銷，改諭知受處分人不罰，以資適法。
六、據上論斷，應依道路交通案件處理辦法第19條前段，裁定如
    主文。
中    華    民    國   100    年    6     月    30    日
                  交通法庭法  官   葉藍鸚
以上正本證明與原本無異。
如不服本裁定，應於裁定送達後5日內向本院提出抗告狀。
                          書記官   黃芝凌
中    華    民    國   100    年    6     月    30    日